臺灣花蓮地方法院刑事判決　　　　　　　 96年度易字第222號
公　訴　人　臺灣花蓮地方法院檢察署檢察官
被　　　告　丙○○
　　　　　　　　　　樓
　　　　　　己○○
　　　　　　　　　　樓
上列被告因詐欺等案件，經檢察官提起公訴（96年度偵字第1657
號、第1658號），本院判決如下：
    主  文
丙○○共同意圖為自己不法之所有，以詐術使人將本人之物交付
，處有期徒刑伍月，如易科罰金，以銀元參佰元即新臺幣玖佰元
折算壹日，減為有期徒刑貳月又拾伍日，如易科罰金，以銀元參
佰元即新臺幣玖佰元折算壹日；又共同意圖為自己不法之所有，
而侵占自己持有他人之物，處有期徒刑伍月，如易科罰金，以銀
元參佰元即新臺幣玖佰元折算壹日，減為有期徒刑貳月又拾伍日
，如易科罰金，以銀元參佰元即新臺幣玖佰元折算壹日；又為他
人處理事務，意圖為自己不法之利益，而為違背其任務之行為，
致生損害於本人之利益，處有期徒刑肆月，如易科罰金，以銀元
參佰元即新臺幣玖佰元折算壹日，減為有期徒刑貳月，如易科罰
金，以銀元參佰元即新臺幣玖佰元折算壹日。應執行有期徒刑陸
月，如易科罰金，以銀元參佰元即新臺幣玖佰元折算壹日。
己○○共同意圖為自己不法之所有，以詐術使人將本人之物交付
，處有期徒刑伍月，如易科罰金，以銀元參佰元即新臺幣玖佰元
折算壹日，減為有期徒刑貳月又拾伍日，如易科罰金，以銀元參
佰元即新臺幣玖佰元折算壹日；又共同意圖為自己不法之所有，
而侵占自己持有他人之物，處有期徒刑伍月，如易科罰金，以銀
元參佰元即新臺幣玖佰元折算壹日，減為有期徒刑貳月又拾伍日
，如易科罰金，以銀元參佰元即新臺幣玖佰元折算壹日。應執行
有期徒刑肆月，如易科罰金，以銀元參佰元即新臺幣玖佰元折算
壹日。
    事  實
一、丙○○與己○○係夫妻關係，於民國94年8月5日由丙○○自
    任會首，並共同召集乙○○、庚○○及戊○○等人為會員之
    互助會，連同會首共計26會，約定每會新台幣（下同）3 萬
    元，採外標制，底標3000元起，每月5 日於花蓮縣花蓮市○○街207 號開標，由丙○○主持互助會之開標及會款收取事
    宜，間或由己○○參與上開互助會運作事宜，詎其2 人因急
    需資金周轉，竟共同基於意圖為自己不法所有之犯意聯絡，
    利用會員彼此間互不認識之機會，於94年12月5日第4會開標
    後，佯向互助會會員謊稱該次得標會員為戊○○，標金為8
    千元，致使22 名活會會員、3名死會會員均陷於錯誤而交付
    會款予丙○○、己○○收執，共計詐得會款77萬4千元（22
    ×3＋3×38000＝774000，起訴書誤載為66 萬元）。嗣丙○○、己○○又基於意圖為自己不法所有之犯意聯絡，於95年
    6月10日上開互助會開標後，代該次得標會員庚○○向13 位
    活會會員收取會款39萬元現金，以及另向4 位死會會員收取
    會款15萬2千元現金，共計代收會款54萬2千元（起訴書誤載
    為27萬6 千元）之現金後，竟以變易持有為所有之意思，共
    同予以侵占入己，挪為他用。
二、丙○○另於95年1月1日與戊○○簽署隱名合夥契約，約定戊○○為滑強企業股份有限公司（下簡稱滑強公司）之隱名合
    夥人，丙○○為出名合夥人，而由丙○○為戊○○處理雙方
    合夥事業之經營，詎丙○○因急需資金融通，竟意圖為自己
    不法之所有，在未事先徵得戊○○之同意下，先擅自於95年
　　5月5 日，以每股1百萬元之代價，將其所有滑強公司之持股
    轉讓與第三人徐秀蓮，並隨即於同年5 月30日，亦未經戊○○之同意或授權，更進一步以250 萬元之代價將滑強公司之
    全部營業權利轉讓予徐秀蓮，而為違背其任務之行為，足以
    生損害於戊○○之出資利益。
三、案經戊○○、乙○○訴由臺灣花蓮地方法院檢察署檢察官偵
    查起訴。
    理  由
壹、證據能力有無之認定
一、按被告以外之人於審判外之言詞或書面陳述，除法律有規定
    者外，不得作為證據。又被告以外之人於審判外之陳述，經
    當事人於審判程序同意作為證據，法院審酌該言詞陳述或書
    面陳述作成時之情況，認為適當者，亦得為證據。當事人、
    代理人或辯護人於法院調查證據時，知有第159條第1項不得
    為證據之情形，而未於言詞辯論終結前聲明異議者，視為有
    前項之同意，刑事訴訟法第159條第1項及第159條之5分別定
    有明文。
二、查證人戊○○、乙○○及庚○○分別於警詢時及偵查中之陳
    述，雖均不合刑事訴訟法第159條之2、第159條之3有關傳聞
    法則例外之要件，惟公訴人及被告2 人就前開審判外之言詞
    陳述，均業於本院準備程序中表示對於證據能力沒有意見，
    同意做為證據，且迄於本案言詞辯論終結前亦未再聲明異議
    ，本院審酌該等言詞陳述作成之情況，核無違法取證及證明
    力明顯過低之瑕疵，亦認為以之作為證據為適當，故依諸上
    開規定，前揭證人戊○○、乙○○及庚○○分別於警詢時及
    偵查中之陳述，均具有證據能力。
貳、認定本案犯罪事實之證據及理由
一、上開犯罪事實，業據被告丙○○、己○○於本院審理時坦承
    不諱，核與證人戊○○、乙○○、庚○○、徐秀蓮及丁○○
    分別於警詢時及偵查中所證述之情節大致相符，並有互助會
    會員名冊5張、隱名合夥契約1份、讓渡書1 份及股份轉讓契
    約書1份等附卷可資佐證，足認被告2人之自白與事實相符，
    是以本件事證明確，被告2 人之犯行堪予認定，應依法論科
    。
二、核被告丙○○、己○○所為，均係犯刑法第339條第1項之詐
    欺取財罪及第335條第1項之侵占罪；被告丙○○另犯刑法34
    2條第1項之背信罪。又被告2 人間就上開詐欺取財罪及侵占
    罪之犯行，有犯意聯絡及行為分擔，應論以共同正犯（按被
    告2人於行為後，刑法第28條有關共同正犯之規定，業於94
    年1月7日經立法院修正，並自95年7月1日施行，然該條文僅
    做文字之修正，非屬法律之變更，應逕適用修正後之刑法第
    28條規定）。再被告丙○○所犯上開3 罪，以及被告己○○
    所犯上開2 罪間，犯意各別，行為互異，均應予分論併罰之
    。爰審酌被告2 人均未曾受有期徒刑以上刑之宣告，素行尚
    可，惟竟利用互助會會員對其本身人格之信任而入會以及會
    員間彼此並不相識之機會，先則冒用活會會員名義標取會款
    ，繼又將代得標會員收取之會款，予以侵占入已，挪為他用
    ，惡性不輕；此外，被告丙○○另又利用與被害人合夥經營
    事業而出名執行業務之機會，圖謀一己之私利，其動機及目
    的俱屬不當，復參酌被告2 人犯罪所用之手段、對被害人所
    造成損害之程度以及嗣於本院審理時已願據實坦承全部犯行
    ，犯後態度尚稱良好，且已與部分被害人達成和解等一切情
    狀，各量處如主文所示之刑並定其應執行，以資懲儆。另查
    被告2人犯罪之時間，係於96年4月24日以前，悉符合減刑條
    件，均應依中華民國96年罪犯減刑條例第2條第1項第3 款之
    規定，就所宣告有期徒刑，各減其刑期2分之1，如主文所示
    ，並均諭知宣告刑及減得之刑之易科罰金折算標準。
三、再按被告2人於犯罪行為後，刑法第41 條有關易科罰金折算
    標準之規定，業於94年1月7日經立法院修正通過，並自95年
    7 月1日施行，其中修正前第41條第1項前段、第2 項係規定
    「犯最重本刑為五年以下有期徒刑以下之刑之罪，而受六個
    月以下有期徒刑或拘役之宣告，因身體、教育、職業、家庭
    之關係或其他正當事由，執行顯有困難者，得以一元以上三
    元以下折算一日，易科罰金。」（依罰金罰鍰提高標準條例
    第2條前段《已修正刪除》規定，就其原定數額提高為100倍
    折算1 日，則本件受刑人行為時之易科罰金折算標準，應以
    銀元300元折算1日；再依現行法規所定貨幣單位折算新臺幣
    條例第2條規定，折算為新臺幣後，應以新臺幣900元折算為
    1 日）、「併合處罰之數罪，均有前項情形，其應執行之刑
    逾六月者，亦同。」，惟修正後之新法第41條第1 項前段、
    第2 項則為「犯最重本刑為五年以下有期徒刑以下之刑之罪
    ，而受六個月以下有期徒刑或拘役之宣告者，得以新臺幣一
    千元、二千元或三千元折算一日，易科罰金。」、「前項規
    定於數罪併罰，其應執行刑未逾六月者，亦適用之。」，經
    比較修正前後之易科罰金折算標準，以及併合處罰之數罪定
    應執行刑逾六月者，是否亦可適用得易科罰金之規定，應以
    95年7月1日修正公布施行前之規定，較有利於行為人，自應
    依刑法第2條第1項前段，適用行為時即修正前之刑法第41條
    第1項前段、第2項規定，於數罪併罰時定其易科罰金之折算
    標準。
四、末按被告2人於行為後，刑法第51 條有關數罪併罰定應執行
    刑之規定，業於94年1月7日經立法院修正通過，並自95年7
    月1日施行，修正前刑法第51 條規定：「數罪併罰，分別宣
    告其罪之刑，依左列各款定其應執行者：」其中第5 款規定
    ：「宣告多數有期徒刑者，於各刑中之最長期以上，各刑合
    併之刑期以下，定其刑期。但不得逾二十年。」，惟修正後
    刑法第51條第5 款規定：「宣告多數有期徒刑者，於各刑中
    之最長期以上，各刑合併之刑期以下，定其刑期。但不得逾
    三十年。」，經比較新舊法之結果，新修正刑法第51條第5
    款，並未較有利於行為人，自應依刑法第2條第1項前段之規
    定，適用修正前之刑法第51條第5 款定其應執行之刑（最高
    法院95年5月23日第8次刑事庭會議決議第5點參照）。
據上論斷，應依刑事訴訟法第299條第1項前段，刑法第2條第1項
前段、第28條、第339條第1項、第335條第1項、第342條第1項、
修正前刑法第41條第1項前段、第2項、第51條第5 款，罰金罰鍰
提高標準條例第1條前段、修正前罰金罰鍰提高標準條例第2條，
現行法規所定貨幣單位折算新臺幣條例第2 條，中華民國96年罪
犯減刑條例第2條第1項第3款、第7條、第9條、第10條第1項，判
決如主文。
本案經檢察官甲○○到庭執行職務。
中　　華　　民　　國　　96　　年　　8　　月　 　24　　日
　　　　　　　　　      臺灣花蓮地方法院刑事第三庭
                              審判長法  官  鄭培麗
                                    法  官  鄭光婷
                                    法  官  楊仲農
上列正本證明與原本無異。
如對本判決不服，應於送達後10日內，向本院提出上訴狀（上訴
狀應記載具體上訴理由並應抄附繕本）告訴人或被害人如對於本
判決不服者，應具備理由請求檢察官上訴，其上訴期間之計算係
以檢察官收受判決正本之日期為準。
                                    書記官
中　　華　　民　　國　　96　　年　　8 　　月　　27　　日
附錄本判決論罪之法律條文：
中華民國刑法第339條；
意圖為自己或第三人不法之所有，以詐術使人將本人或第三人之
物交付者，處5年以下有期徒刑、拘役或科或併科1千元以下罰金
。
以前項方法得財產上不法之利益或使第三人得之者，亦同。
前二項之未遂犯罰之。
中華民國刑法第335條：
意圖為自己或第三人不法之所有，而侵占自己持有他人之物者，
處5年以下有期徒刑、拘役或科或併科1千元以下罰金。
前項之未遂犯罰之。
中華民國刑法第342條：
為他人處理事務，意圖為自己或第三人不法之利益，或損害本人
之利益，而為違背其任務之行為，致生損害於本人之財產或其他
利益者，處5年以下有期徒刑、拘役或科或併科1千元以下罰金。
前項之未遂犯罰之。
